【裁判字號】    92,婚,887
【裁判日期】    920624
【裁判案由】    離婚
【裁判全文】
臺灣臺中地方法院民事判決  九十二年度婚字第八八七號
    原      告  甲○○
    被      告  乙○○
                        （現在台灣台中戒治所戒治中）
右當事人間離婚事件，本院判決如左：
    主    文
准原告與被告離婚。
訴訟費用由被告負擔。
    事    實
甲、原告方面：
  一、聲明：如主文所示。
  二、陳述：兩造於民國七十三年五月二十日結婚，婚後原告發現被告不務正業，並
      於八十一年十二月三十一日曾違反肅清煙毒條例案件，經法院判處有期徒刑三
      年二月確定，於八十七年間假釋出監，甫於九十年四月間縮刑假釋期滿而視為
      執行完畢，竟復施用毒品案件，經法院裁定送觀察勒戒後，認無施用毒品傾向
      ，檢察官因而為不起訴處分確定，猶不知悔改，仍於九十一年六月初某日起至
      同年七月一日止，以平均每施用二至三次之量，在台中市○○路八十八巷十九
      號三樓之二十三住處，連續施用第一級毒品海洛因多次，為警查獲，並經裁定
      送觀察勒戒後，認有施用毒品傾向，而裁定令入戒治處施以強制戒治，並就其
      施用第一級毒品部分提起公訴，經法院判處有期徒刑一年確定，又該罪之性質
      ，為不名譽之犯罪，爰依法請求判決離婚。
  三、證據：提出戶籍謄本正本乙份。
乙、被告方面：
  一、聲明：駁回原告之訴。
  二、陳述：沒有意見，對於  貴院九十一年度訴字第二０七四號、九十一年度毒聲
      二０八０號裁判內容沒有意見，之所以會吸毒沒有不得已原因，可能是太太不
      在身邊，心情不好所致。
丙、本院依職權調閱被告前案資料及本院九十一年訴字第二０七四號、九十一年度毒
    聲字第二０八０號刑事裁判書。
    理    由
一、原告主張兩造間婚姻關係現仍存續中，婚後被告於八十一年十二月三十一日曾違
    反肅清煙毒條例案件，經本院判處有期徒刑三年二月確定，於八十七年十月二十
    四日假釋出監，甫於九十年四月十七日縮刑假釋期滿而視為執行完畢，竟復施用
    毒品案件，經本院以九十一年度毒聲字第九三四號裁定送觀察勒戒後，認無施用
    毒品傾向，台灣台中地方法院檢察署檢察官因而為不起訴處分確定；其猶不知悔
    改，仍於九十一年六月初某日起至同年七月一日止，以平均每週施用二至三次之
    量，在台中市○○路八十八巷十九號三樓之二十三住處，連續施用第一級毒品海
    洛因多次，為警查獲，並經本院以九十一年毒聲字第一八０二號裁定送觀察勒戒
    後，認有施用毒品傾向，而以九十一年毒聲字第二０八０裁定令入戒治處施以強
    制戒治，並就其施用第一級毒品部分提起公訴，經本院以九十一年度訴字第二０
    七四號判處有期徒刑一年確定之事實，為被告所自認，且有原告所提出之戶籍謄
    本正本乙份及本院依職權調得之本院九十一年度訴字第二０七四號判決、九十一
    年度毒聲字第二０八０號裁定及台灣高等法院被告全國前案紀錄表各乙份在卷可
    稽，原告之主張，自堪信為真實。
二、按夫妻之一方犯不名譽之罪被處徒刑者，他方得向法院請求判決離婚，民法第一
    千零五十二條第一項第十款定有明文。所稱犯不名譽之罪被處徒刑者得為離婚之
    原因，揆其立法意旨，係以夫妻之一方所犯為社會上一般觀念皆為不名譽之罪，
    造成他方精神上之痛苦，足以破壞婚姻共同生活，故許他方據以請求婚。所謂「
    社會上一般觀念皆認為不名譽」，應斟酌當事人之身分、地位、教育程度及其犯
    罪環境等情事，依社會上一般觀念而為觀察，夫妻之一方有此犯罪行為，足致他
    方不能忍受續為婚姻上之共同生活者，始足當之，非以犯罪種類為唯一憑據，最
    高法院八十一年台上字第二五四五號、八十年台再字第九九號判例意旨可資參照
    。復按吸食安非他命，足以成癮，非但傷害身體健康，造成精神恍惚，不求上進
    ，抑且易於引發其他犯罪，危害社會治安，就其性質及社會上一般觀念而言，實
    無異於吸食鴉片等毒品之犯罪，參酌最高法院三十三年上字第三四○六號判例意
    旨，應可認定係屬不名譽之罪，最高法院八十二年度台上字第一四六四號判決意
    旨亦可資參照。本件原告主張被告於上開時間內施用第一級毒品海洛因，經本院
    於九十一年九月三十日以九十一年度訴字第二０七四號判決判處有期徒刑一年並
    已確定之事實，有如前述，而被告前因違反肅清煙毒條例案件，經本院以八十一
    年訴字第二九九五號判處有期徒刑三年二月確定，甫於九十年四月十七日縮刑假
    釋期滿而視為執行完畢，竟復施用毒品案件，經本院以九十一年度毒聲字第九三
    四號裁定送觀察勒戒後，認無施用毒品傾向，檢察官據以為不起訴處分確定；其
    猶不知悔改，仍於九十一年六月初某日起至同年七月一日止，連續多次施用第一
    級毒品海洛因多次，並經本院裁定送觀察勒戒後，認有施用毒品傾向，又裁定令
    入戒治處施以強制戒治，並就其施用第一級毒品部分遭檢察官提起公訴，本院以
    九十一年度訴字第二０七四號判處有期徒刑一年確定在卷，有如前述，足認被告
    業已施用毒品成習，揆諸上開說明，斟酌當事人之身分、地位、教育程度及其犯
    罪等情事，依社會上一般觀念而為觀察，被告有此種施用毒品之不名譽之罪，復
    無不得已之事由，造成原告精神上之痛苦，足以破壞婚姻共同生活，原告請求離
    婚，為有理由，應予准許。本件既准原告離婚請求，其仍依民法第一千零五十二
    條第二項請求離婚，為請求權競合，毋庸贅述，附為敘明。
三、據上論結，原告之訴為有理由，依民事訴訟法第七十八條判決如主文。
中      華      民      國    九十二    年      六      月    二十四    日
                                        臺灣臺中地方法院家事法庭
~B法      官  陳學德
右為正本係照原本作成
如對本判決上訴應於判決送達後廿日內向本院提出上訴狀
中      華      民      國    九十二    年      六      月    二十五    日
~B法院書記官  賴榮順


司法院資訊處製作；財團法人民間司法改革基金會備份。
